最高法院刑事判決　　　　　　一○○年度台上字第七○四七號
上　訴　人　許芳賓
上列上訴人因違反槍砲彈藥刀械管制條例案件，不服台灣高等法
院中華民國九十九年七月十六日第二審判決（九十九年度上訴字
第一二一九號，起訴案號：台灣新竹地方法院檢察署九十八年度
偵字第七五三號），提起上訴，本院判決如下：
    主  文
原判決撤銷，發回台灣高等法院。
    理  由
本件原判決認定上訴人許芳賓有其事實欄所載犯行，因而撤銷第
一審之科刑判決，改判仍論上訴人以犯非法持有空氣槍罪（累犯
），量處有期徒刑一年七月，併科罰金新台幣三萬元，及諭知罰
金易服勞役之折算標準，暨相關沒收之從刑。固非無見。
惟查：上訴人於原審辯稱內政部警政署刑事警察局及日本科學警
察研究所之研究結果，槍枝是否具有殺傷力，以所發射之彈丸是
否足以穿入人體或豬隻之皮肉層為依據。但遭彈丸射中會「紅腫
瘀血」並不等同「穿入皮肉層」。原判決以上訴人在第一審準備
程序供稱：「於玩生存遊戲時，必須著護目鏡跟安全帽，有的人
會穿類似防彈背心、戴頭盔，有的戴手套等防護物品，否則被打
到會紅腫瘀青」等語，為認定扣案空氣槍具有殺傷力論據之一，
尚非有據。又辯稱伊係向國內知名網路購物平台雅虎奇摩拍賣網
站購買本件供參加生存遊戲活動使用之空氣槍，並非向所謂黑市
購買槍枝，該網站上販賣之商品，均經網站加以把關。上訴人搜
尋網路標示有「只要不任意改造皆為合法，槍口初速動能符合國
內法定規範20焦耳/ 平分公分」等語之賣家，方予訂購。可見上
訴人對於向網路商家購得之本件空氣槍不具殺傷力之事實，應有
相當之確信。上訴人因相信網路商家而購得之空氣槍，縱事後經
鑑定認有殺傷力，上訴人亦僅係受騙上當之被害人，不能認上訴
人早知悉槍枝具有殺傷力而有非法持有之故意。另伊事後積極透
過管道尋找網路賣家之資料，終於得知其行動電話為0000000000
，而與之聯絡對話，取得錄音，復在網路上尋得其販賣相關空氣
槍枝之網頁及評價，並提出電話錄音光碟及譯文、網頁翻拍照片
請求調查，以證明其相信網路賣家之資料而購買扣案空氣槍，不
知槍枝具有殺傷力，無犯罪之故意（見原審卷第三九至五０頁）
。實情如何？原判決未加調查論述，遽為上訴人不利之認定，尚
嫌速斷及理由不備。又原審判決後，槍砲彈藥刀械管制條例第八
條，已依司法院釋字第六六九號解釋意旨，於民國一００年一月
五日修正公布，增列第六項規定「犯第一項、第二項或第四項有
關空氣槍之罪，其情節輕微者，得減輕其刑」。原判決既認上訴
人之犯罪情節尚輕，但未及審酌適用前開修正後之規定減輕其刑
，亦屬無可維持。上訴意旨指摘原判決不當，尚非全無理由。應
認有撤銷原判決發回更審之原因。
據上論結，應依刑事訴訟法第三百九十七條、第四百零一條，判
決如主文。
中    華    民    國  一○○  年   十二   月  二十一  日
                      最高法院刑事第四庭
                          審判長法官  洪  文  章  
                                法官  王  居  財  
                                法官  郭  毓  洲  
                                法官  韓  金  秀  
                                法官  沈  揚  仁  
本件正本證明與原本無異
                                      書  記  官  
中    華    民    國  一○○  年   十二   月  二十二  日
                                                      Q